【裁判字號】    99,上易,1513
【裁判日期】    991125
【裁判案由】    違反毒品危害防制條例
【裁判全文】
臺灣高等法院臺中分院刑事判決        99年度上易字第1513號
上  訴  人
即  被  告  張有志
上列上訴人因違反毒品危害防制條例案件，不服臺灣臺中地方法
院99年度易字第3034號中華民國99年10月18日第一審判決（起訴
案號：臺灣臺中地方法院檢察署99年度毒偵字第695號），提起
上訴，本院判決如下：
    主  文
上訴駁回。
    理  由
一、依刑事訴訟法第350條、第361條、第362條、第367條規定，
    不服地方法院之第一審判決而上訴者，須提出上訴書狀，並
    應敘述具體理由，為上訴必備之程式；其所提出之書狀未敘
    述上訴理由，或僅曾以言詞陳述上訴理由者，均應於上訴期
    間屆滿後二十日內補提理由書於第一審法院。第一審法院經
    形式審查，認逾期未補提上訴理由者，應定期間先命補正；
    逾期未補正者，為上訴不合法律上之程式，應以裁定駁回。
    倘已提出上訴理由，但所提非屬具體理由者，則由第二審法
    院以上訴不合法律上之程式，判決駁回。而所謂具體理由，
    必係依據卷內既有訴訟資料或提出新事證，指摘或表明第一
    審判決有何採證認事、用法或量刑等足以影響判決本旨之不
    當或違法，而構成應予撤銷之具體事由，始克當之（例如：
    依憑證據法則具體指出所採證據何以不具證據能力，或依憑
    卷證資料，明確指出所為證據證明力之判斷如何違背經驗、
    論理法則）；倘僅泛言原判決認定事實錯誤、違背法令、量
    刑失之過重或輕縱，而未依上揭意旨指出具體事由，或形式
    上雖已指出具體事由，然該事由縱使屬實，亦不足以認為原
    判決有何不當或違法者（例如：對不具有調查必要性之證據
    ，法院未依聲請調查亦未說明理由，或援用證據不當，但除
    去該證據仍應為同一事實之認定），皆難謂係具體理由，俾
    與第二審上訴制度旨在請求第二審法院撤銷、變更第一審不
    當或違法之判決，以實現個案救濟之立法目的相契合，並節
    制濫行上訴（最高法院97年度臺上字第892號判決參照）。
    又理由是否具體，則屬第二審法院審查之範圍，不在命補正
    之列，亦即上訴書狀已記載理由，並有具體之敘述時，其上
    訴既屬合法，第二審法院固應就其理由之是否可取，為實體
    之審理及判斷；如認其上訴書狀雖記載理由，但並未具體敘
    述時，則無須再命補正，可逕認其上訴不合法，以判決駁回
    之（有最高法院97年度臺上字第1281號判決參照）。
二、本案上訴人即被告張有志（下稱被告）不服原審判決提起上
    訴，其上訴狀所載理由略以：原審認定伊係符合自首規定，
    應是必減主義，且伊於警詢、偵查及審判均自白犯罪．此對
    伊有利之規定，原審卻以伊自制力顯不佳為由，逕以重判，
    而法官在罪責原則下所為的刑罰裁量，必須遵守比例原則，
    務必力求「刑當其責」，不得超越罪責程度而量定超重的刑
    罰云云。惟按刑罰之量定，屬法院自由裁量之職權行使，應
    審酌刑法第57條所列各款事由及一切情狀，為酌量輕重之標
    準，並非漫無限制；量刑輕重係屬事實審法院得依職權自由
    裁量之事項，苟已斟酌刑法第57條各款所列情狀而未逾越法
    定刑度，不得遽指為違法；且在同一犯罪事實與情節，如別
    無其他加重或減輕之原因，下級審量定之刑，亦無過重或失
    輕之不當情形，則上級審法院對下級審法院之職權行使，原
    則上應予尊重（最高法院72年臺上字第6696號、75年臺上字
    第7033號判例及85年度臺上字第2446號判決參照）。本件原
    審以被告施用第二級毒品罪證明確，其行為構成累犯，又符
    合自首要件，其刑同有加重減輕事由，依法予以先加後減之
    ，並審酌被告有多項前科，且有施用毒品而經觀察、勒戒及
    執行刑罰之紀錄，詎其猶未悛悔警惕，再犯本案施用第二級
    毒品之罪，顯未因前所受之觀察、勒戒及刑罰執行而決心改
    過，矯正其行，自制力亦顯不佳；再者，被告施用毒品不但
    足以導致精神障礙、性格異常，甚至造成生命危險，戕害個
    人身心健康，對社會治安可能之危害程度非輕，並斟酌其施
    用第二級毒品之次數及犯罪後坦承犯行，態度尚佳等一切情
    狀，量處被告有期徒刑8月。原審具體斟酌被告自首情節，
    及坦承犯行、態度良好等刑法第57條所列情形而為量定，並
    未偏執一端，而有失之過重之情事，依上開說明，不得遽指
    為違法。被告上訴意旨仍指原審判決量刑顯屬過重云云，顯
    有誤會。
三、綜上所述，本院依形式上觀察認原判決認事用法並無違法或
    不當之處，量刑亦屬妥適，被告上訴理由並未依據卷內既有
    訴訟資料或提出新事證，指摘或表明第一審判決有何採證認
    事、用法或量刑等足以影響判決本旨之不當或違法，而構成
    應予撤銷之具體事由，自非屬得上訴第二審之具體理由。依
    上揭法律規定及判決意旨，被告提起之第二審上訴不合法律
    上程式，爰不經言詞辯論，判決駁回上訴。
據上論斷，應依刑事訴訟法第367條前段、第372條，判決如主文
。
中    華    民    國    99    年    11    月    25    日
          刑事第十庭      審判長法  官  江  錫  麟
                                法  官  紀  文  勝
                                法  官  陳      葳
以上正本證明與原本無異。
不得上訴。
                                書記官  陳  文  琴
中    華    民    國    99    年    11    月    25    日

司法院資訊處製作；財團法人民間司法改革基金會備份。
